【裁判字號】    98,訴,3393
【裁判日期】    981231
【裁判案由】    毒品危害防制條例
【裁判全文】
臺灣臺中地方法院刑事判決              98年度訴字第3393號
公  訴  人  臺灣臺中地方法院檢察署檢察官
被      告  乙○○
上列被告因違反毒品危害防制條例案件，經檢察官提起公訴（98
年度毒偵字第3600號），被告於準備程序中就被訴事實為有罪之
陳述，經告以簡式審判之旨，並聽取意見後，本院合議庭裁定由
受命法官獨任進行簡式審判程序，判決如下：
    主    文
乙○○施用第一級毒品，累犯，處有期徒刑捌月。
    犯罪事實
一、乙○○於民國89年間，因施用毒品案件，經本院裁定令入勒
    戒處所實施觀察、勒戒，因認有繼續施用傾向，嗣經本院裁
    定令入戒治處所施以強制戒治，於89年10月17日停止戒治付
    保護管束，復於90年5月10日經本院裁定撤銷停止強制戒治
    ，並令入戒治處所施以強制戒治，惟乙○○業於同日因保護
    管束期滿執行完畢；復於93年間，因施用第一級毒品案件，
    經本院以93年度訴字第1128號判處有期徒刑8月確定；另於
    93年間，因竊盜案件，經本院以93年度易字第1892號判處有
    期徒刑1年4月確定；上開2案，經定應執行刑為有期徒刑1年
    10月，入監服刑後，於95年3月10日縮短刑期假釋出監，上
    開假釋嗣經撤銷，應執行殘刑為有期徒刑4月又17日，於96
    年4月5日執行完畢；又於95年間，因施用第一級毒品案件，
    經本院以96年度訴字第557號判處有期徒刑9月確定；另於96
    年間，因施用第一級毒品案件，經本院以96年度訴字第3004
    號判處有期徒刑11月確定；上開案件接續執行，入監服刑後
    ，於97年11月20日縮短刑期假釋出監，上開假釋嗣經撤銷，
    應執行殘刑為有期徒刑3月又7日，於98年7月19日執行完畢
    。詎仍不知悛改，基於施用第一級毒品之犯意，於98年7月
    29日為警查獲前之3、4日之某時許，在其位在臺中縣后里鄉
    ○○路546巷6號之居處，將海洛因摻水置入注射針筒內，以
    注射針筒注射之方式，施用第一級毒品海洛因1次。嗣於98
    年7月29日上午11時30分許，為警在臺中縣后里鄉○○路546
    巷6號前查獲，經其同意採集尿液送驗結果，呈可待因、嗎
    啡陽性反應。
二、案經臺中縣警察局大甲分局報告臺灣臺中地方法院檢察署檢
    察官偵查起訴。
    理    由
一、訊據被告乙○○對其於前揭時、地，施用第一級毒品海洛因
    1次之犯罪事實坦承不諱，且其為警查獲時，所採尿液經送
    往詮昕科技股份有限公司檢驗結果，呈可待因、嗎啡陽性等
    情，有詮昕科技股份有限公司出具之濫用藥物尿液檢驗報告
    1紙存卷可稽。又按海洛因施用入人體後水解還原成嗎啡，
    再循嗎啡之代謝方式排出體外，已據行政院衛生署藥物食品
    檢驗局（81）藥檢壹字第006431號函說明綦詳；顯見被告關
    於曾於上開時、地施用第一級毒品海洛因1次之自白，應與
    事實相符。
二、按毒品危害防制條例於92年7月9日修正公布，自93年1月9日
    施行，其中第20條、第23條將施用毒品之刑事處遇程序，區
    分為「初犯」及「5年內再犯」、「5年後再犯」。依其立法
    理由之說明：「初犯」，經觀察、勒戒或強制戒治後，應為
    不起訴處分或不付審理之裁定；「5年內再犯」者，因其再
    犯率甚高，原實施之觀察、勒戒及強制戒治既已無法收其實
    效，爰依法追訴或裁定交付審理。至觀察、勒戒或強制戒治
    執行完畢釋放後，「5年後再犯」者，前所實施之觀察、勒
    戒或強制戒治已足以遮斷其施用毒品之毒癮，為期自新及協
    助其斷除毒癮，仍適用「初犯」規定，始應先經觀察、勒戒
    、強制戒治之程序。從而依該次修正後之規定，僅限於「初
    犯」及「5年後再犯」2種情形，應先經觀察、勒戒或強制戒
    治之程序，此乃該條例第10條之例外規定。倘被告於5年內
    已再犯施用毒品，經依法追訴處罰，縱其第3次（或第3次以
    上）再度施用毒品之時間，在初犯經觀察、勒戒或強制戒治
    執行完畢釋放5年以後，因與單純之「5年後再犯」之情形有
    別，不合於「5年後再犯」之例外規定；且因已於「5年內再
    犯」，顯見其再犯率甚高，原實施觀察、勒戒或強制戒治，
    已無法收其實效，即應回歸原則性規定，由檢察官逕行起訴
    ，依該條例第10條處罰，最高法院95年度臺非字第134號裁
    判可資參照。查被告前於89年間，因施用毒品案件，經本院
    裁定令入勒戒處所實施觀察、勒戒，因認有繼續施用傾向，
    嗣經本院裁定令入戒治處所施以強制戒治，於89年10月17日
    停止戒治付保護管束，復於90年5月10日經本院裁定撤銷停
    止強制戒治，並令入戒治處所施以強制戒治，惟被告業於同
    日因保護管束期滿執行完畢無從續為強制戒治執行；復於93
    年間，因施用第一級毒品案件，經本院以93年度訴字第1128
    號判處有期徒刑8月確定；又於95年間，因施用第一級毒品
    案件，經本院以96年度訴字第557號判處有期徒刑9月確定；
    另於96年間，因施用第一級毒品案件，經本院以96年度訴字
    第3004號判處有期徒刑11月確定等情，有臺灣高等法院被告
    前案紀錄表及臺灣臺中地方法院檢察署刑案資料查註紀錄表
    各1份存卷可佐，則被告於本案犯罪事實欄所載時、地再犯
    施用第一級毒品海洛因之罪，雖距其90年5月10日因保護管
    束期滿執行完畢之時間，已在5年以後，惟其自90年5月10日
    起之5年內已再犯施用毒品經依法訴追處罰，揆諸上開最高
    法院判決意旨，本案仍應予以依法論科，合先敘明。
三、核被告所為，係犯毒品危害防制條例第10條第1項之施用第
    一級毒品罪。被告因施用而持有毒品行為，本應以持有論，
    惟持有後進而施用，其持有之低度行為應被施用之高度行為
    所吸收，故不再另論其持有毒品罪。被告前於93年間，因施
    用第一級毒品案件，經本院以93年度訴字第1128號判處有期
    徒刑8月確定；另於93年間，因竊盜案件，經本院以93年度
    易字第1892號判處有期徒刑1年4月確定；上開2案，經定應
    執行刑為有期徒刑1年10月，入監服刑後，於95年3月10日縮
    短刑期假釋出監，上開假釋嗣經撤銷，應執行殘刑為有期徒
    刑4月又17日，於96年4月5日執行完畢；又於95年間，因施
    用第一級毒品案件，經本院以96年度訴字第557號判處有期
    徒刑9月確定；另於96年間，因施用第一級毒品案件，經本
    院以96年度訴字第3004號判處有期徒刑11月確定；上開案件
    接續執行，入監服刑後，於97年11月20日縮短刑期假釋出監
    ，上開假釋嗣經撤銷，應執行殘刑為有期徒刑3月又7日，於
    98年7月19日執行完畢之事實，有臺灣高等法院被告前案紀
    錄表及臺灣臺中地方法院檢察署刑案資料查註紀錄表各1份
    在卷可參，其受有期徒刑之刑執行完畢後，5年以內故意再
    犯本案有期徒刑以上之罪，為累犯，應依刑法第47條第1項
    之規定，加重其刑。爰審酌被告施用毒品，經觀察、勒戒、
    強制戒治及法院論罪科刑後，仍不知戒惕，一再施用，無視
    於毒品對於自身健康之戕害及國家對於杜絕毒品犯罪之禁令
    ，不知戒除惡習，惡性非輕，然念及坦承犯行，態度良好，
    其施用毒品並無危害他人及其犯罪之動機、目的及手段等一
    切情狀，量處如主文所示之刑，以資懲儆。
據上論斷，應依刑事訴訟法第273條之1第1項、第299條第1項前
段，毒品危害防制條例第10條第1項，刑法第11條前段、第47條
第1項，判決如主文。
本案經檢察官甲○○到庭執行職務。
中    華    民    國    98  年     12     月     31  日
                 刑事第三庭        法  官  李慧瑜
以上正本證明與原本無異。
如不服本判決，應於收受送達後10日內向本院提出上訴書狀（應
敘述具體理由並附繕本）。
上訴書如未敘述理由，應於上訴期間屆滿後20日內補提理由書於
本院。
                                   書記官  陳青瑜
中    華    民    國    98  年     12     月     31   日
附錄本判決論罪科刑法條
毒品危害防制條例第10條：
施用第一級毒品者，處6月以上5年以下有期徒刑。
施用第二級毒品者，處3年以下有期徒刑。

司法院資訊處製作；財團法人民間司法改革基金會備份。
